臺灣板橋地方法院刑事判決　　　　　　　96年度簡上字第75號
上　訴　人
即　被　告　甲○○
　　　　　　　　　　　4樓
上列上訴人因傷害案件，不服本院九十五年度簡字第四二六０號
中華民國九十五年十一月三十日第一審判決（聲請簡易判決處刑
案號：九十五年度偵字第一一０八六號），提起上訴，本院管轄
之第二審合議庭判決如下：
    主  文
上訴駁回。
    事實及理由
一、本案經本院審理結果，認第一審以被告甲○○犯刑法第二百
    七十七條第一項之普通傷害罪，判拘役二十日，並諭知易科
    罰金之標準為三百元折算一日，其認事用法及量刑均無不當
    ，應予維持，並引用第一審判決書記載之事實、證據及理由
    （詳如附件）。
二、上訴人即被告甲○○上訴意旨略以：伊絕無傷害之意，是伊
    被賴銘雄開車攔下，伊見狀並無路可走，只好馬上上前理論
    ，賴銘雄以三字經侮罵，且在證人未到前不但先毆打，並因
    伊小孩說了一句爸爸不要怕，賴銘雄而對小孩心有不悅，並
    要對小孩不利，伊才會抓住賴銘雄阻擋他，而賴銘雄將伊打
    倒在地，並以手腳把伊壓在地上，使伊無法呼吸，伊忍無可
    忍，心想如果伊出事了，那小孩怎麼辦，只好拿出鑰匙當防
    衛武器，賴銘雄才會受傷等語。
三、訊據被告甲○○承認於民國九十五年三月十一日二十二時二
    十分許，在臺北縣三重市○○路○段111 號前因行車糾紛與
    被告賴銘雄（其共同傷害部分，業經原審判決有期徒刑五月
    確定）發生口角，被告甲○○在口角時，有先出手推賴銘雄
    一下，嗣有持鑰匙刺賴銘雄等事實，惟矢口否認有何傷害犯
    行，辯稱伊不想傷害賴銘雄，只有想保護小孩子，只是想與
    賴銘雄理論，當時伊是騎摩托車載小孩，伊太太騎另一台摩
    托車，賴銘雄差一點撞到伊太太，賴銘雄停下來攔伊的車，
    伊看到他的樣子，伊也趕快下車，因為伊怕他打伊的小孩云
    云，並爭執伊係出於正當防衛。查原審判決認定上訴人即被
    告傷害之犯罪，已詳為敘明所依憑之證據及認定之理由，按
    按刑法二十三條所稱正當防衛，須對現在不法侵害始得為之
    ，侵害若已過去，即無實施正當防衛行為可言，至於彼此互
    毆，又必以一方初無傷人行為，因排除對方不法侵害而加以
    還擊，始得以正當防衛論，若屬侵害發生後之報復行為，即
    非所謂正當防衛，此觀最高法院三十年上字第一○四○號判
    例意旨甚明。查被告甲○○於本院審理時自承「當時我是騎
    摩托車載小孩，我太太騎另外一台摩托車，他差點撞到我太
    太騎的那台摩托車，他停下來攔我的車，我看到他的樣子，
    我也趕快下車，因為我怕他打我小孩，我那時候想說他過來
    是直接打我，因為他把我攔下來的時候，我想說他如果打我
    的話，連同小孩子也受傷、也被打到、撞到的話」、「（法
    官問：為何當時主觀上會認為他會打你的小孩？）因為我當
    兵前也坐過牢，他過來的時候，就問我知不知道他是誰，口
    氣就是很流氓，然後就一直罵三字經，所以我就認為他有要
    打人的意思，但是我並沒有回他什麼。而且他下來的時候眼
    神怪怪的」、「（法官問：他罵完三字經有沒有馬上就出手
    ？）沒有」、「（法官問：他罵完三字經之後，你是不是就
    馬上下車、讓小孩站到旁邊去？）對，我是叫大兒子好好照
    顧小弟弟」、「（法官問：在你叫你大兒子好好照顧小弟弟
    的時候，對方有沒有馬上出手打你？）沒有」、「（法官問
    ：在你跟你兒子講完話、回過頭面對對方的時候，他有沒有
    馬上一拳就打過來？）沒有」、「（法官問：在你回頭之後
    ，你們兩個是否有簡短的對話？）有」、「（法官問：當時
    你跟小孩交代完、面對對方時，你們二人說了什麼？）因為
    我老婆是騎第一輛車、我是騎第二輛車。我下車我就跟他說
    ，你差點撞到我老婆、也差點撞到我，你知不知道，他就說
    『你知不知道我是誰、你知不知道我是誰』就一直講這句話
    ，然後就罵三字經、說一些奇奇怪怪的話，我就忍無可忍推
    了他一下，我沒有推得很大力，我是很輕的推他，說你怎麼
    可以這樣子。他那時候本來就要打我。我並沒有打他頭。我
    推他之後，他就一拳打過來」等語（參見本院九十六年二月
    十三日準備程序筆錄），參以證人劉亞蓁於原審審理中到庭
    證稱：伊於案發當時有經過上開地點，看到二個人在打架，
    一個被壓倒在地上，一個在上方打人，當時有二個小孩在旁
    邊，伊與男友怕小孩在馬路上會有危險，所以停下來照顧小
    孩，印象中被壓的那個人打不過對方，在上面的是被告賴銘
    雄，他沒有打小孩，只是很單純的打下面那個人，被告賴銘
    雄後來有打電話，就有三個人過來，四個人上去打甲○○，
    之後才知甲○○是小孩的父親等語（參見原審卷九十五年八
    月二十三日訊問筆錄），依上開被告甲○○之供述及證人劉
    亞蓁之證述，可認被告賴銘雄並無任何攻擊被告甲○○子女
    之行為，本件衝突實係肇因於被告甲○○與賴銘雄二人間之
    行車糾紛，雙方於言語衝突及被告甲○○出手推被告賴銘雄
    後，互有攻擊行為，被告甲○○並非單純對於現在不法之侵
    害為必要排除之反擊行為，顯係有傷害之犯意存在，對其互
    為攻擊之還手反擊行為，自無主張防衛之餘地。從而，原審
    判決顯無違誤，被告上訴意旨所稱，無非係事後圖卸刑責之
    詞，殊無可採。
四、原審審酌被告甲○○為身心發展已臻成熟之成年人，卻未能
    冷靜判斷事理，竟因細故爭吵進而互毆，兼衡被告賴銘雄竟
    吆喝三名友人共同加入毆打被告甲○○，其惡性重大及被告
    賴銘雄傷勢輕微、被告甲○○所受傷勢非輕等一切情狀，量
    處被告甲○○拘役二十日（被告賴銘雄則係量處有期徒刑五
    月），並諭知易科罰金之折算標準，於法並無不合，量刑亦
    屬允恰。被告上訴意旨所辯，不足採信。從而，被告提起本
    件之上訴，並無理由，應予駁回。
據上論結，應依刑事訴訟法第四百五十五條之一第一項、第三項
、第三百六十八條、第三百七十三條，判決如主文。
本案經檢察官吳宗光到庭執行職務。
中　　華　　民　　國　　96　　年　　4 　　月　　13　　日
                  刑事第十七庭  審判長法　官  李幼妃
                                      法  官  鄭燕璘
                                      法  官  張紹省
上列正本證明與原本無異。
不得上訴。
                                書記官　黃頌棻
中　　華　　民　　國　　96　　年　　4 　　月　　13　　日
